臺灣高等法院刑事附帶民事訴訟判決　　　100年度聲字第460號
聲　請　人
即　原　告　朱蔡貴梅
被　　　告　劉文龍
上列當事人間因刑事附帶民事訴訟損害賠償事件（本院100年度
附民字第25號；刑事訴訟案號：本院100年度上訴字第95號），
兩造於中華民國100年1月24日在本院成立和解，聲請人請求繼
續審判，本院判決如下：
    主  文
請求駁回。
    理  由
一、本件被告劉文龍明知農藥巴拉刈為毒性甚劇之農藥，倘飲用
    將致人中毒、死亡之結果，竟因其愛慕之友人即原告朱蔡貴
    梅疏於與被告聯絡，而心生不滿，遂於民國99年5月11日，
    基於致人於死亦不違反其本意之殺人犯意，將其向友人陳文
    章索討之巴拉刈加入瓶裝提神飲料200P之中，持至桃園縣八
    德市○○路280-2號上人科技公司前，放置在原告車上之駕
    駛座儀表板處供朱蔡貴梅飲用。原告上車後，因誤認上開飲
    料係上人科技公司之友人所提供而飲用一口，然於取用後旋
    感不適而經原告之女朱惠娟將其送醫，方未生死亡之結果等
    情。嗣原告於本院100年度上訴字第95號案件審理時，提起
    附帶民事訴訟（本院100年度附民字第25號），原告與被告
    就上開案件，於100年1月24日，在本院成立訴訟上和解。
二、原告請求繼續審判意旨理由略稱：於100年1月24日在本院與
    被告以新臺幣（下同）50萬元達成和解，因被告無誠信，清
    償的方式難以接受，且當時在法庭上，本人因緊張，且希望
    事情儘快結束而簽名和解，為此請求繼續審理云云。
三、按刑事附帶民事訴訟關於和解事項之規定，準用民事訴訟法
    ，刑事訴訟法第491條第7款定有明文。又民事訴訟上之和解
    ，為私法上之法律行為，同時亦為訴訟法上之訴訟行為，即
    訴訟上和解一面就私法上之法律關係止息爭執為目的，而生
    私法上效果之法律行為，一面又以終結訴訟或訴訟之某爭點
    為目的，而生訴訟法上效果之訴訟行為，兩者之間，實有合
    一不可分離之關係，故其行為倘有私法上或訴訟法上無效或
    得撤銷之事由存在，不問何者，均屬民事訴訟法第380條第2
    項所謂和解有無效或得撤銷之原因，當事人得以之為請求繼
    續審判之理由（最高法院43年臺上字第1075號民事判例意旨
    參照）。而所謂私法上無效或得撤銷之事由，例如：和解有
    內容違反法律強制禁止規定或背於公序良俗，或和解有詐欺
    、脅迫、錯誤（錯誤應受民法第738條之限制）等情形。至
    於所謂訴訟法上無效或得撤銷之事由，例如：和解之當事人
    無當事人能力或無訴訟能力、當事人不適格、訴訟代理人無
    特別代理權等情形。有關該無效或得撤銷原因之有無，悉依
    和解成立時之狀態決之，不包括和解成立前存在或和解成立
    後發生之事由在內。從而，若無民事訴訟法第380條第2項之
    情形，自無繼續審判之可言（最高法院52年臺上字第500號
    民事判例意旨參照）。
四、經查：依聲請人即原告朱蔡貴梅與被告兩造於100年1月24日
    成立刑事附帶民事訴訟之和解筆錄記載，被告願給付原告50
    萬元。原告其餘請求拋棄。訴訟費用由被告負擔。上開筆錄
    並經原告與被告於閱覽後簽名確認無誤，有本院100年度附
    民字第25號卷100年1月24日和解筆錄可稽。原告雖以被告無
    誠信、清償方式難以接受、和解時因緊張而簽名等為由，請
    求對本件刑事附帶民事訴訟事件繼續審判。然原告與被告成
    立訴訟上和解及於和解筆錄簽名之當時，原告並未欠缺意思
    能力及訴訟能力，其同意與被告成立訴訟上和解之意思表示
    顯然非出於錯誤，不得於和解成立之後，再以清償方式難以
    接受為由，據以主張本件和解有撤銷或無效之原因。本件復
    查無其他私法上或訴訟法上之和解得撤銷或無效事由，依前
    揭說明及民事訴訟法第380第2項規定之反面解釋，即無請求
    繼續審判之餘地。原告所為請求，顯無理由，應予駁回，並
    不經言詞辯論為之。
據上論結，應依刑事訴訟法第491條第7款、民事訴訟法第380條
第3項、第502條第2項，判決如主文。
中    華    民    國    100    年    2    月    25    日
                  刑事第二十一庭審判長法  官  周政達
                                      法  官  趙文
                                      法  官  許永煌
以上正本證明與原本無異。
如不服本判決，應於收受送達後10日內向本院提出上訴書狀，其
未敘述上訴之理由者並得於提起上訴後10日內向本院補提理由書
（均須按他造當事人之人數附繕本）「切勿逕送上級法院」。
                                      書記官  林吟玲
中    華    民    國   100    年    3     月    1     日